臺灣高等法院高雄分院刑事判決　　　　110年度上訴字第873號
上　訴　人　臺灣橋頭地方檢察署檢察官
被　　　告　黃智賢



指定辯護人　本院公設辯護人　孫妙岑
上列上訴人因被告違反毒品危害防制條例案件，不服臺灣橋頭地
方法院109 年度訴字第27號，中華民國110 年4 月13日第一審判
決（起訴案號：臺灣橋頭地方檢察署108 年度偵字第8149號），
提起上訴，本院判決如下：
    主  文
原判決撤銷。
黃智賢意圖販賣而持有第三級毒品，處有期徒刑壹年柒月。扣案
第三級毒品愷他命60包（含包裝袋60只，驗前總淨重43.667公克
、驗餘總淨重41.911公克、驗前總純質淨重32.55 公克）沒收。
    事  實
一、黃智賢明知愷他命為毒品危害防制條例第2 條第2 項第3 款
    所列管之第三級毒品，不得非法販賣、意圖販賣而持有，竟
    意圖營利，基於販賣第三級毒品之犯意，於民國108 年7 月
    16日凌晨1 時許，在高雄市○○區○○○路00號之LAMP夜店
    ，以每包新臺幣（下同）750 元，總價45,000元之價格，向
    真實姓名年籍不詳自稱「阿威」之成年男子，購入愷他命60
    包而持有，並擬以每包1,200 元之價格伺機販賣予不特定之
    人。嗣黃智賢隨身攜帶所購入之愷他命，尚未尋找買主前，
    即於同日18時55分許，駕駛車牌號碼000-0000號自用小客車
    ，行至高雄市○○區○○○路000 號前停等紅燈時，因昏睡
    而將該自用小客車停在道路中，警方接獲民眾報案乃到場處
    理而嗅得車內飄散愷他命燃燒過後之氣味，經警詢問黃智賢
    是否攜帶違禁物品，黃智賢乃主動將車內之愷他命60包（驗
    前總淨重43.667公克、驗餘總淨重41.911公克、驗前總純質
    淨重32.55 公克）及電子磅秤1 台交警查扣，而查悉上情。
二、案經高雄市政府警察局左營分局報告臺灣橋頭地方檢察署檢
    察官偵查起訴。
    理  由
一、檢察官、被告黃智賢及辯護人於本院審判程序時，就本判決
    所引用之傳聞證據，均明示同意有證據能力（見本院卷第86
    、87頁），本院認此等傳聞證據之取得均具備任意性、合法
    性等情，其內容與本件待證事實具有關聯性，合於一般證據
    之採證基本條件，且證明力非明顯過低，以之作為證據，均
    屬適當，依刑事訴訟法第159 條之5 第1 項規定，皆有證據
    能力。
二、被告對於本件犯罪事實於偵審時坦承不諱，核與證人即承辦
    員警翁聖惠所證本案查獲過程之情相符，並有高雄市政府警
    察局左營分局扣押筆錄、扣押物品目錄表、扣押物品清單及
    扣押物品照片在卷可稽，復有白色結晶60包扣案足憑，而扣
    案白色結晶60包（驗前總淨重43.667公克、驗餘總淨重41.9
    11公克、驗前總純質淨重32.55 公克）確均為愷他命乙情，
    有高雄市立凱旋醫院108 年10月15日高市凱醫驗字第61122
    號濫用藥物成品檢驗鑑定書可憑，足見被告所為任意性之自
    白，核與事實相符，堪予採為認定事實之基礎。被告購入之
    愷他命多達60包，與一般施用毒品之人通常僅小量持有之情
    形有悖，應非係單純供己施用，且其已坦認以每包750 元之
    價格購入愷他命60包，擬以每包1,200 元之價格賣出，顯見
    被告具有營利之意圖。綜上，本件事證明確，被告意圖販賣
    而持有第三級毒品犯行，堪以認定，應依法論科。
三、論罪
  ㈠行為人意圖營利而購入毒品，在尚未尋找買主前，即為警查
    獲，其主觀上雖有營利之意圖，客觀上亦有購入毒品之行為
    ，但其既未對外銷售，亦無向外行銷之著手販賣行為，自難
    認已著手實行販賣毒品，應論以意圖販賣而持有毒品罪（最
    高法院109 年度台上字第4861號判決意旨參照）。本件被告
    意圖營利而購入扣案愷他命60包，尚無證據證明其已尋找買
    主以販賣所購入之愷他命，自未達著手販賣而未遂之程度。
    被告意圖營利購入第三級毒品後持有，在尚未著手為販賣行
    為前即為警查獲，是核被告所為，係犯毒品危害防制條例第
    5 條第3 項之意圖販賣而持有第三級毒品罪。
  ㈡被告遭查獲時持有之扣案愷他命60包，驗前總純質淨重為32
    .55 公克，是被告持有第三級毒品純質淨重20公克以上之低
    度行為，為意圖販賣而持有第三級毒品之高度行為所吸收，
    不另論罪。公訴意旨認被告所為係涉犯（修正前）毒品危害
    防制條例第4 條第6 項、第3 項之販賣第三級毒品未遂罪，
    容有未洽，惟基本事實同一，本院應予審理，並變更起訴法
    條。
  ㈢被告於偵查及歷次審判中均自白意圖販賣而持有第三級毒品
    之犯罪事實，不論依修正前或修正後毒品危害防制條例第17
    條第2 項規定，均應減輕其刑，不生新舊法比較問題，應逕
    適用現行法，減輕其刑（最高法院110 年度台上字第473 號
    判決意旨參照）。
  ㈣被告為警盤查時，雖主動將所持有之愷他命60包交警查扣，
    並供承意圖販賣而持有第三級毒品，惟其於原審審理中因傳
    拘無著，經原審發布通緝始經查緝到案乙情，有臺灣橋頭地
    方法院109 年橋院嬌刑謙緝字第366 號通緝稿、110 年橋院
    嬌刑謙銷字第022 號撤銷通緝稿、通緝被告歸案證明書各1
    份附卷可按（見原審卷第189 至191 、277 、285 頁），則
    被告於原審審理中既已逃匿而遭通緝始到案，即可認無接受
    裁判之意思，核與刑法第62條前段所定自首之要件不合，自
    無從依該規定減輕其刑，併此敘明。
四、對原判決之上訴說明
    原判決認被告所為係犯修正前毒品危害防制條例第4 條第6
    項、第3 項之販賣第三級毒品未遂罪，固非無見。惟查，被
    告意圖營利而購入扣案愷他命60包後，在尚未尋找買主前，
    即為警查獲，並無其他證據可認其已著手為對外銷售、行銷
    ，則被告因無已著手為與販賣之構成要件實現具有必要關聯
    性之行為，尚難認定被告就販賣行為已然著手，而係犯意圖
    販賣而持有第三級毒品罪，原判決未及依照最高法院109 年
    度台上字第4861號判決意旨，逕認被告係犯販賣第三級毒品
    未遂罪，自有適用法則不當之違誤，檢察官上訴意旨執為指
    摘，即有理由，自應由本院將原判決予以撤銷改判。
五、科刑及沒收
  ㈠爰以行為人之責任為基礎，審酌愷他命係毒品危害防制條例
    所列管之第三級毒品，使用者容易成癮，濫行施用，非但對
    施用者身心造成傷害，且常造成施用者生活及行為失序，而
    有其他危害社會安全之非行，佐以被告所購入欲販賣之愷他
    命數量達60包，驗前總純質淨重32.55 公克，被告所犯深具
    助長毒品流通之危險，致生危害於社會及他人身體健康，幸
    尚未賣出，未產生實害，惟念被告係向警方自首本件犯行，
    復於偵審中均坦承犯行，且其為本件犯行前，未曾因犯罪而
    經法院論罪科刑及執行之前科資料，有臺灣高等法院被告前
    案紀錄表在卷可查，兼衡被告於本院自陳高職畢業，曾從事
    鐵工、土木包工等工作，有工作時每月收入約5 至6 萬元、
    沒有工作時則無收入，未婚、無子女，與父親同住之智識程
    度、家庭及經濟狀況等一切情狀，量處如主文第2 項所示之
    刑。
  ㈡扣案第三級毒品愷他命60包屬違禁物，除鑑驗滅失部分外，
    應依刑法第38條第1 項規定，與無法與該等毒品析離之包裝
    袋，併為沒收之宣告。至公訴意旨雖認扣案電子磅秤1 台為
    被告所有供犯罪所用之物，應宣告沒收等語，惟被告於本院
    供稱：（扣案愷他命）買來時就已經分裝完畢了等語（見本
    院卷第93頁），且其於警詢時即陳稱：向一個自稱「阿威」
    的男子，以45,000元購入60包愷他命，1 包愷他命約750 元
    等語（見警卷第6 頁），本院衡以若被告係購入一批愷他命
    後自行以扣案電子磅秤分裝成60包，其容無於警詢時陳稱每
    包價格之必要，堪認被告購入扣案愷他命時應係以包計價，
    其始會向警方表明各包愷他命單價為750 元之旨，故難認扣
    案電子磅秤1 台係供被告為本件犯行所用之物，爰不予宣告
    沒收。
據上論結，應依刑事訴訟法第369 條第1 項前段、第364 條、第
299 條第1 項前段、第300 條，毒品危害防制條例第5 條第3 項
、第17條第2 項，刑法第11條、第38條第1 項，判決如主文。
本案經檢察官鄭子薇提起公訴，檢察官陳盈辰提起上訴，檢察官
葉麗琦到庭執行職務。
中    華    民    國   110    年    11    月    30    日
                  刑事第九庭    審判長法  官  莊崑山
                                      法  官  惠光霞
                                      法  官  林家聖
以上正本證明與原本無異。                                         
如不服本判決應於收受本判決後20日內向本院提出上訴書狀，其
未敘述上訴理由者，並得於提起上訴後20日內向本院補提理由書
狀（均須按他造當事人之人數附繕本）「切勿逕送上級法院」。
中    華    民    國   110    年    11    月    30    日
                                      書記官  王秋淑
附錄本判決論罪科刑法條：    
毒品危害防制條例第5 條第3 項
意圖販賣而持有第三級毒品者，處3 年以上10年以下有期徒刑，
得併科新臺幣3 百萬元以下罰金。